【裁判字號】    98,易,874
【裁判日期】    980825
【裁判案由】    違反著作權法等
【裁判全文】
臺灣高雄地方法院刑事判決               98年度易字第874號
公  訴  人  臺灣高雄地方法院檢察署檢察官
被      告  臻匯企業股份有限公司
兼  代表人  甲○○
選任辯護人  吳澄潔律師
上列被告等因違反著作權法案件，經檢察官聲請簡易判決處刑（
97年度偵字第26068 號），本院改以通常審判程序判決如下：
    主 文
本件公訴不受理。
    理 由
一、公訴意旨係以：被告甲○○係臻匯企業股份有限公司（下稱
    臻匯公司）之負責人，其因曾向東昌度量衡器工廠有限公司
    （下稱東昌公司）購買「高速自動計量灌包機」、「高速皮
    帶‧螺旋供料自動計量包裝機」而取得該產品型錄2 份。詎
    甲○○明知該產品型錄上之「高速自動計量灌包機」、「高
    速皮帶‧螺旋供料自動計量包裝機」之照片及產品說明，係
    東昌公司享有著作財產權之攝影及語文著作，未經東昌公司
    同意或授權，任何人不得重製或散布，竟基於侵害他人著作
    財產權之犯意，未經東昌公司同意，於民國94年間某日，擷
    取上開產品型錄中「高速自動計量灌包機」、「高速皮帶‧
    螺旋供料自動計量包裝機」之照片各1 張及產品說明各1 則
    後，委請不知情之印刷廠將前揭擷取之機器照片及產品說明
    印製在同一份型錄上，並持之向客戶介紹該機器而散布之。
    嗣於97年3 、4 月間東昌公司代表人乙○○自客戶處取得臻
    匯公司印製之型錄，始悉上情，因認被告甲○○涉有著作權
    法第91條第1 項之罪，被告臻匯公司則應依同法第101 條第
    1 項之規定科刑等語。
二、按告訴乃論之罪，未經告訴者，法院應諭知不受理之判決，
    刑事訴訟法第303 條第3 款定有明文。經查，本件被告等因
    違反著作權法案件，經檢察官提起公訴，認係犯著作權法第
    91 條 第1 項之罪，被告臻匯公司應依著作權法第101 條第
    1 項規定科以罰金刑；而依著作權法第100 條規定，本罪須
    告訴乃論。又因告訴乃論之罪，須犯罪之直接被害人始具告
    訴權，如非犯罪直接被害人即不得告訴。從而本案之告訴人
    東昌公司對於系爭產品型錄所示之文字及相片是否具有著作
    權，對於其告訴權即發生影響。
三、本件告訴人東昌公司雖主張其就系爭產品型錄所示之文字及
    相片有著作權，然東昌公司之法定代理人乙○○於偵查中陳
    稱：「（高速自動計量灌包機及高速皮帶螺旋供料自動計量
    包裝機的照片及文字說明是何人製作的？）照片是我請人拍
    的，文字說明是我自己寫的，我有著作財產權。」（詳偵卷
    第35頁）；於本院調查中陳稱：我於偵查中上開回答是指我
    個人取得著作財產權，因為是我請人來拍照片，之後再委託
    印刷工廠印製目錄，而文字是我個人寫的，且我請人拍照時
    ，我付錢後，即取得照片，並未有任何約定，至於文字說明
    部分是我自己個人想出來的，他人當然不能任意引用，且文
    字說明創作出來後，是屬於我個人所有等語（詳本院卷1 第
    16頁至第18頁）。因此，告訴人東昌公司之法定代理人乙○
    ○既已明確陳述系爭產品型錄所示之文字及相片之著作權係
    屬其個人所有，並非屬告訴人東昌公司所有。參諸告訴人東
    昌公司於98年5 月5 日陳報狀載明系爭產品型錄所示之文字
    及相片之著作權原係屬乙○○個人所有（詳本院卷2 第63頁
    至第64頁），益見告訴人東昌公司對於系爭產品型錄所示之
    文字及相片著作並無著作權，應可認定。
四、至於告訴人東昌公司請求傳訊其公司之股東證明告訴人東昌
    公司曾召股東會議，乙○○已將系爭產品型錄所示之文字及
    相片之著作權移轉予告訴人東昌公司云云，查乙○○於偵查
    及本院調查中之陳述，均陳述系爭產品型錄所示之文字及相
    片之著作權係屬其個人所有，全然未曾提及其已將系爭產品
    型錄所示之文字及相片之著作權移轉予告訴人東昌公司之事
    宜，已如前述，迨至98年5 月5 日陳報狀始提及其已將系爭
    產品型錄所示之文字及相片之著作權移轉予告訴人東昌公司
    ，則前後陳述不一，尚難遽信。況且，告訴人東昌公司於該
    陳報狀亦載明乙○○將系爭產品型錄所示之文字及相片之著
    作權移轉予告訴人東昌公司，僅雙方意思表示一致，並無訂
    立書面，亦與乙○○於本院調查中陳稱：該次會議應該有製
    作會議記錄，且如何討論著作權移轉事宜，時間太久忘記了
    等語不符（詳本院卷2 第76頁），足認告訴人東昌公司上開
    主張，不足採信，且本案事證已臻明確，核無傳訊之必要，
    附此敘明。
五、綜上所述，因乙○○明白陳稱產品型錄所示之文字及相片之
    著作權仍屬其所有，是告訴人東昌公司對於產品型錄所示之
    文字及相片均無著作權，可以認定。則其既非著作權人，其
    所為告訴自屬不合法，即與未經告訴同，本件自應為不受理
    之判決。
據上論斷，應依刑事訴訟法第452 條、第303 條第3 款、第307
條，判決如主文。
中    華    民    國    98    年    8     月    25    日
                  刑事第十九庭      法  官  文昌
如不服本判決應於收受判決後10日內向本院提出上訴書狀，並應
敘述具體理由。其未敘述上訴理由者，應於上訴期間屆滿後20日
內向本院補提理由書(均須按他造當事人之人數附繕本)「切勿逕
送上級法院」。
中    華    民    國    98    年    8     月    26    日
                                    書記官  紀龍年


司法院資訊處製作；財團法人民間司法改革基金會備份。
